臺灣高等法院臺中分院刑事判決
110年度金上訴字第1724號
上  訴  人  
即  被  告  何佳雯


選任辯護人  王聖傑律師
            高逸文律師
上列上訴人即被告因加重詐欺等案件，不服臺灣臺中地方法院11
0年度金訴字第41號中華民國110年8月18日第一審刑事判決（起
訴案號：臺灣臺中地方檢察署109年度偵字第32259號），提起上
訴，本院判決如下：
    主  文
原判決撤銷。
何佳雯犯三人以上共同詐欺取財罪，處有期徒刑陸月。
    事  實
一、何佳雯因急需資金繳納小孩的保險費，經由臉書社團刊登的
    兼職打工之廣告，與某姓名年籍均不詳之成年人士取得聯繫
    ，經該不詳人士告知需提供金融機構帳戶，供網路賭博平台
    賺取盈利，並協助提領款項後轉交給指定之人，即可獲得提
    領金額1%的報酬，其依一般社會生活之通常經驗，應可知悉
    一般人均可自行申請金融機構帳戶使用，如非意圖供犯罪所
    用，實無使用他人金融機構帳戶之必要，並可預見其將金融
    機構帳戶提供予該不詳人士，該不詳人士將可能使用其提供
    的金融機構帳戶供詐欺被害民眾匯入款項使用，進而達到掩
    飾、隱匿特定犯罪所得之洗錢目的，竟仍基於縱有民眾受騙
    匯款至其提供的帳戶，以及其協助提領的行為，將使檢警機
    關難以追查民眾受騙款項之去向與所在，而形成金流斷點，
    亦不違反其本意之不確定故意，與該不詳人士及該不詳人士
    所屬詐欺集團之其他成員，共同基於三人以上犯詐欺取財，
    以及掩飾、隱匿特定犯罪所得去向、所在之犯意聯絡，於民
    國109 年2 月23日前之某日，先將其所申請開立之玉山銀行
    草屯分行帳戶（帳號：000-0000000000000號）之存摺封面
    的翻拍照片，以LINE傳送予該不詳人士後，再由該不詳人士
    所屬詐欺集團之機房成員，於109年2月23日17時54許，假冒
    廖梅花友人廖健宇名義，以0000000000號之行動電話，撥打
    電話向廖梅花佯稱：因更換新電話云云，於同年月24日13時
    44分與同年月25日早上某時許，接續以上開行動電話，假冒
    廖健宇名義向廖梅花佯稱：因與他人合夥做生意，亟需用錢
    ，請匯款至指定帳戶云云，致使廖梅花陷於錯誤，誤認友人
    請求其給予經濟上支援，因而於同年月25日14時54分許，使
    用其父親廖學昆之雲林縣二崙鄉農會帳戶轉帳新臺幣（下同
    ）36萬元至上開玉山銀行帳戶後，又於同年26日14時23分許
    ，由廖梅花在玉山銀行敦南分行匯款20萬元至上開玉山銀行
    帳戶內。該不詳人士待廖梅花受騙匯款後，即指示何佳雯前
    往提領款項，何佳雯因而於109年2月25日15時28分起至同日
    15時34分止，臨櫃領款25萬元與操作ATM提領5萬元、5萬元
    、1萬元，以及於同年月26日15時9分起至同日15時14分止，
    臨櫃領款10萬元與操作ATM提領1萬元、5萬元、4萬元之方式
    ，將廖梅花前述受騙款項合計56萬元，提領一空，何佳雯並
    依該不詳人士的指示，將提領所得之詐欺贓款，轉交予該不
    詳人士指派到場而姓名年籍不詳之某男性成年成員，而掩飾
    、隱匿此部分詐欺犯罪所得之去向及所在（何佳雯參與該不
    詳人士所屬詐欺集團而違反組織犯罪防制條例部分，另案經
    臺灣臺中地方法院以109年度金訴字第226號判決應執行有期
    徒刑1年4月，緩刑2年確定。非本件起訴與審理的範圍）。
    嗣因廖梅花察覺有異，於109年3月6日撥打電話向廖健宇的
    母親詢問，始知受騙，遂報警處理，而循線查獲上情。
二、案經廖梅花訴由新北市政府警察局新莊分局報告臺灣新北地
    方檢察署陳請臺灣高等檢察署檢察長核轉臺灣臺中地方檢察
    署檢察官偵查起訴。
    理  由
一、證據能力：
  ㈠以下援引上訴人即被告何佳雯之自白，因非出於強暴、脅迫
    、利誘、詐欺、疲勞訊問或其他不正方法所取得，且被告亦
    未爭執其陳述之任意性（見本院卷第56頁頁），又有其他事
    證足以補強被告之自白確屬真實可信，依刑事訴訟法第156 
    條第1 項之規定，應有證據能力。
　㈡按被告以外之人（包括證人、鑑定人、告訴人、被害人及共
    同被告等）於審判外之陳述，雖不符刑事訴訟法第159條之1
    至之4等四條之規定，然經當事人於審判程序同意作為證據
    ，法院審酌該言詞陳述或書面陳述作成時之情況，認為適當
    者，亦得為證據；當事人、代理人或辯護人於法院調查證據
    時，知有刑事訴訟法第159條第1項不得為證據之情形，而未
    於言詞辯論終結前聲明異議者，視為有前項之同意，同法第
    159條之5定有明文。立法意旨在於傳聞證據未經當事人之反
    對詰問予以核實，原則上先予排除。惟若當事人已放棄反對
    詰問權，於審判程序中表明同意該等傳聞證據可作為證據；
    或於言詞辯論終結前未聲明異議，基於尊重當事人對傳聞證
    據之處分權，及證據資料愈豐富，愈有助於真實發見之理念
    ，且強化言詞辯論主義，使訴訟程序得以順暢進行，上開傳
    聞證據應均具有證據能力，不以未具備刑事訴訟法第159條
    之1至第159條之4所定情形為限（最高法院104年度第3次刑
    事庭會議決議參照）。查本件以下所引用之被告以外之人於
    審判外之供述證據，因被告與辯護人本院準備程序中均表示
    ：同意有證據能力等語（見本院卷第56頁至第59頁），且於
    本院審判期日，亦均未聲明異議（見本院卷第102頁至第105
    頁），本院審酌上開供述證據資料製作時之情況，並無不當
    取供及證明力明顯過低之瑕疵，認以之作為證據應屬適當，
    揆諸前開規定，應認均具證據能力。
  ㈢至於本院以下援引之其餘非供述證據資料，因與犯罪事實具
    有關聯性，且為執法人員依法所取得，並無不得作為證據之
    事由，且檢察官、被告與辯護人於本院審理期間對該等資料
    之證據能力，亦均不爭執，且其中關於刑事訴訟法第164條
    第2項規定，證物如為文書部分，係屬證物範圍。該等可為
    證據之文書，已經依法踐行調查證據之程序，即提示或告以
    要旨，自具有證據能力，併此敘明。　
二、認定犯罪事實所憑證據與理由：
　　上揭犯罪事實，據被告於本院審理中，供承不諱（見本院卷
    第55頁、第107頁），核與證人即告訴人廖梅花之證述情節
    （見偵查卷第55頁至第58頁），大致相符，並有告訴人提出
    之玉山銀行活期儲蓄存款存摺、廖學昆之雲林縣二崙鄉農會
    活期性存款存摺封面影本、雲林縣二崙鄉農會匯款回條（見
    偵查卷第59頁至第63頁）、告訴人與本案詐欺集團成員之LI
    NE對話紀錄（見偵查卷第71頁至第101頁）、被告之玉山銀
    行草屯分行帳戶交易明細表（見偵查卷第115頁）、被告與
    本案詐欺集團成員之LINE對話紀錄（見原審卷第47頁至第71
    頁）、告訴人報案之內政部警政署反詐騙諮詢專線紀錄表、
　　受理詐騙帳戶通報警示簡便格式表（見原審卷第39頁至第41
    頁、第43頁）等資料附卷可稽，足認被告前揭自白核與事實
    相符。從而，本案事證明確，被告上揭共同加重詐欺取財與
    洗錢等犯行，均堪認定，應依法論科。
三、論罪科刑：
  ㈠依被告與告訴人之陳述情節，可知本案詐欺集團成員，除有
    擔任提領民眾受騙款項之被告外，尚有負責與被告聯繫之該
    不詳人士、聽從該不詳人士指示到場收取被告提領款項之不
    詳姓名之男性詐欺集團成員，以及向告訴人施用詐術之機房
    成員，足認該不詳人士所屬詐欺集團，其集團成員顯有3 人
    以上。又刑法第339 條之4 第1 項之加重詐欺取財罪，法定
    本刑為1 年以上7 年以下有期徒刑之罪，屬洗錢防制法第3 
    條第1 款所規定之特定犯罪。是核被告所為，係犯刑法第33
    9 條之4 第1 項第2 款之三人以上共同犯詐欺取財罪、洗錢
    防制法第14條第1 項之洗錢罪。
  ㈡告訴人於上揭時間遭該詳不詳人士所屬詐欺集團成員施以詐
    術，致其基於單一受詐騙事由而接連轉帳或匯款至被告名義
    申設之上開玉山銀行帳戶，乃本案詐欺集團與被告基於同一
    犯意及利用同一機會所為，各行為之獨立性極為薄弱，而被
    告就告訴人遭詐欺後，雖有多次提領情形，然係於密接之時
    、地為之，且就告訴人而言，被告各次提領行為的犯罪目的
    同一，且侵害同一法益，各行為之獨立性極為薄弱，依一般
    社會健全觀念，在時間差距上，難以強行分開，在刑法評價
    上，以視為數個舉動之接續施行，合為包括之一行為予以評
    價，較為合理，應論以接續犯一罪。
  ㈢按「共同正犯之意思聯絡，不以彼此間犯罪故意之態樣相同
    為必要，蓋刑法第13條第1 項、第2 項雖分別規定行為人對
    於構成犯罪之事實，明知並有意使其發生者，為故意；行為
    人對於構成犯罪之事實，預見其發生而其發生並不違背其本
    意者，以故意論。前者為確定故意（直接故意），後者為不
    確定故意（間接故意），惟不論「明知」或「預見」，僅係
    認識程度之差別，不確定故意於構成犯罪事實之認識無缺，
    與確定故意並無不同，進而基此認識『使其發生』或『容認其
    發生（不違背其本意）』，共同正犯間在意思上乃合而為一
    ，形成意思聯絡。原判決認具不確定故意之上訴人及甲○○，
    與具確定故意之『乙○○』、『丙○○』，就本件犯行，成立共同正
    犯，尚無不合」（最高法院103 年度臺上字第2320號刑事判
    決意旨參照）。是被告所為本案加重詐欺取財與洗錢犯行，
    與該不詳人士、該不詳人士所屬詐欺集團其他不詳姓名年籍
    成員之間，具有犯意聯絡與行為分擔，而為共同正犯。
　㈣本案詐欺集團為順利詐取財物，並掩飾犯罪所得之去向與所
    在，而使用被告名義申設之玉山銀行草屯分行帳戶為匯款工
    具，並於告訴人受騙匯款至上開玉山銀行帳戶後，旋即聯繫
    被告，將之提領一空，轉交本案詐欺集團其他成員，使檢警
    機關難以追查告訴人受騙款項之去向與所載，而形成金流斷
    點，足認被告所犯上開加重詐欺取財與洗錢之犯行，二行為
    間具有局部之同一性，屬一行為觸犯數罪名之想像競合犯，
    應依刑法第55條前段規定，從一重之加重詐欺取財罪處斷。
　㈤按犯罪之情狀顯可憫恕，認科以最低度刑仍嫌過重者，得酌
    量減輕其刑，刑法第59條定有明文。考其立法理由：科刑時
    原即應依第57條規定審酌一切情狀，尤應注意該條各款所列
    事項，以為量刑標準，本條所謂「犯罪之情狀可憫恕」，自
    係指裁判者審酌第57條各款所列事項以及其他一切與犯罪有
    關之情狀之結果，認其犯罪足堪憫恕者而言，即必於審酌一
    切之犯罪情狀，在客觀上顯然足以引起一般同情，認為縱予
    宣告法定最低刑度猶嫌過重者，始有其適用（最高法院38年
    臺上字第16號、45年臺上字第1165號、51年臺上字第899號
    判例意旨參照）。查被告就本案所犯刑法第339條之4第1項
    第2款之罪，其法定最輕本刑為1年以上有期徒刑，刑度不可
    謂不重。惟被告就本案僅參與提供帳戶，並分擔提領告訴人
    受騙匯入款項後，依指示轉交其他成員之行為分擔，顯示其
    犯罪參與情節尚輕，屬集團的邊緣角色，犯罪情節輕微。又
    被告已與告訴人成立調解，承諾自110年6月起，以每月給付
    5千元方式，分期賠償告訴人合計48萬元，此有臺灣臺中地
    方法院110年度中司刑移調字第621號調解程序筆錄1份在卷
    可憑（見原審卷第95頁至第96頁），且被告迄今均有遵期履
    行賠償，其自110年6月間起至同年10月止，合計已履行賠償
    5期共25,000元予告訴人一節，則有被告提出其操作ATM轉帳
    予告訴人之自動櫃員機交易明細表共5紙附卷可證（見本院
    卷第85頁至第93頁），以被告之參與犯罪情節，並非嚴重，
    迄今並未領得任何報酬，事後已與告訴人成立調解並為部分
    之賠償，參以被告為本案犯行時，年僅21歲，年紀尚輕，思
    慮容有未臻周延，故本院認如對被告所犯之加重詐欺取財犯
    行，科以刑法第339條之4第1項之法定最低度刑，猶嫌過重
    ，而有情輕法重之情形，在客觀上實足以使人感覺過苛而引
    起一般之同情，爰就被告所犯上開加重詐欺取財罪，依刑法
    第59條規定酌予減輕其刑。
　㈥按加重詐欺罪係侵害個人財產法益之犯罪，其罪數計算，以
    被害人數、被害次數之多寡，決定其犯罪之罪數（最高法院
    107年度臺上字第1066號刑事判決意旨參照）。查被告前因
    參與該不詳人士所屬詐欺集團，而涉犯組織犯罪防制條例、
    加重詐欺取財與洗錢等案件，經臺灣臺中地方檢察署檢察官
    另案以109年度偵字第13355號提起公訴，經臺灣臺中地方法
    院以109年度金訴字第226號判處應執行有期徒刑1年4月，緩
    刑2年，該判決並於109年11月17日確定，此有臺灣臺中地方
    檢察署109年度偵字第13355號起訴書、臺灣臺中地方法院10
    9年度金訴字第226號刑事判決、臺灣高等法院被告前案紀錄
    表各1份在卷可佐（見偵查卷第219頁至第223頁、原審卷第1
    21頁至第128頁、本院卷第39頁），因前案確定判決的被害
    人為張秋月、林呂麗玉（見偵查卷第219頁至第22頁、原審
    卷第127頁至第128頁），與本案受騙的告訴人，顯屬不同之
    人，參照前揭說明，因分屬不同的數罪，本案自非前案確定
    判決效力所及，辯護人主張本案應為前案確定判決效力所及
    等語（見本院卷第23頁至第25頁、第54頁），尚無可採。
四、撤銷改判部分：
  ㈠原判決認被告罪證明確，予以論科，固非無見。惟查：⑴被告
    所犯本案加重詐欺取財犯行，犯罪情節非重，尚未領取犯罪
    所得，事後並已與告訴人成立調解，且為部分賠償，對被告
    科處最輕刑度即1年以上有期徒刑，顯情輕法重，原審漏未
    斟酌有無刑法第59條之適用，尚有未合。⑵被告於原審審理
    期間與告訴人成立調解後，於本院審理期間，陸續於110年6
    月14日、同年7月13日、同年8月11日、同年9月13日、同年1
    0月6日，分期賠償告訴人各5千元一節，有被告提出其操作A
    TM轉帳予告訴人之自動櫃員機交易明細表共5紙在卷可佐（
    見本院卷第85頁至第93頁），原判決未及審酌被告事後遵期
    履行調解內容之積極彌補犯罪所生損害之犯後態度，容有未
    合。故被告主張原判決之量刑過重，而提起上訴，為有理由
    ，自應由本院將原判決予以撤銷改判。
　㈡本院審酌被告年紀尚輕，竟不思正途賺取所需，僅因貪圖可
    輕鬆得手之不法利益，而參與擔任提領民眾受騙款項再轉交
    上手之車手工作，而與本案詐欺集團其他成員分工合作，遂
    行詐欺集團之犯罪計畫，造成告訴人受有如「事實」欄所
    載之財物損失，且使同集團之其他不法份子藉此隱藏真實身
    分，減少遭查獲之風險，助長犯罪猖獗，破壞社會秩序及社
    會成員間之互信基礎，行為實無可取，惟念及被告為本案犯
    行前，並無犯罪經法院判刑之紀錄，此有臺灣高等法院被告
    前案紀錄表1份在卷可佐（見本院卷第39頁至第40頁），足
    認被告素行尚可，被告犯後，業已坦承加重詐欺取財與洗錢
    等犯行，節約有限之司法資源，且事後已與告訴人成立調解
    ，並已依調解內容完成部分之賠償，已如前述，足認被告事
    後已付出努力，彌補其犯罪所造成之損害，而具悔意，犯後
    態度良好，又被告於本案詐欺集團內係負責提供帳戶並領取
    民眾受騙款項後轉交集團上手之車手工作，犯罪支配程度不
    高，僅係被動聽命遵循指示之行為參與情形，並斟酌被告之
    犯罪動機、犯罪手段和平、被告參與犯罪之情節、告訴人之
    受害情形，以及被告於原審自陳學歷為高中畢業，離婚獨力
    扶養一個年幼小孩，曾任職於工廠與擔任臨時工之智識程度
    及家庭經濟生活狀況（見原審卷第138頁）等一切情狀，爰
    量處如主文第2項所示之刑。
　㈢沒收：
　⒈被告陳稱其迄今尚未領得報酬等語（見原審卷第77頁），因
    客觀上並無積極證據足資證明被告已因本案犯行而取得任何
    報酬，爰無從宣告沒收及追徵其犯罪所得。
　⒉至於洗錢防制法第18條雖規定：「犯第14條之罪，其所移轉
    、變更、掩飾、隱匿、收受、取得、持有、使用之財物或財
    產上利益，沒收之」，惟考量被告僅係提領民眾受騙款項後
    轉交上手之車手工作，聽命於管理階層之指揮命令，屬於本
    案犯罪的邊緣角色，因被告迄今並未取得任何報酬，且被告
    與告訴人成立調解，承諾分期賠償告訴人48萬元，迄今履行
    賠償數額合計25,000元，已如前述，倘若按被告提領與轉交
    的數額合計56萬元，諭知沒收與追徵，對被告而言，顯有違
    比例而屬過苛，本院審酌被告的犯案情節非重、家庭經濟狀
    況非佳等情形，依刑法第38條之2 第2 項規定，認無宣告沒
    收與追徵之必要，附此敘明。
據上論斷，應依刑事訴訟法第369條第1項前段、第364條、第299
條第1項前段，洗錢防制法第14條第1項，刑法第11條前段、第28
條、第339條之4第1項第2款、第55條前段、第59條、第38條之2 
第2 項，刑法施行法第1條之1第1項，判決如主文。　　
本案經檢察官林清安提起公訴，檢察官陳燕瑩到庭執行職務。
中　　華　　民　　國　　110 　年　　11　　月　　30　　日
           刑事第一庭　 審判長法　官　江  德  千
                              法  官　簡  源  希
                              法  官　高  增  泓
以上正本證明與原本無異。
如不服本判決應於收受送達後二十日內向本院提出上訴書狀，其
未敘述上訴之理由者，並得於提起上訴後二十日內向本院補提理
由書（均須按他造當事人之人數附繕本）「切勿逕送上級法院」
。因疫情而遲誤不變期間，得向法院聲請回復原狀。

                              書記官　黃  美  珍 

中　　華　　民　　國　　110 　年　　11　　月　　30　　日
  
附錄本判決論罪科刑法條全文：
刑法第339條之4
犯第339條詐欺罪而有下列情形之一者，處1年以上7年以下有期
徒刑，得併科1百萬元以下罰金：
一、冒用政府機關或公務員名義犯之。
二、三人以上共同犯之。
三、以廣播電視、電子通訊、網際網路或其他媒體等傳播工具，
    對公眾散佈而犯之。
　　
洗錢防制法第2條
本法所稱洗錢，指下列行為：
一、意圖掩飾或隱匿特定犯罪所得來源，或使他人逃避刑事追訴
    ，而移轉或變更特定犯罪所得。
二、掩飾或隱匿特定犯罪所得之本質、來源、去向、所在、所有
    權、處分權或其他權益者。
三、收受、持有或使用他人之特定犯罪所得。

洗錢防制法第14條
有第2條各款所列洗錢行為者，處7年以下有期徒刑，併科新臺幣
5百萬元以下罰金。
前項之未遂犯罰之。
前二項情形，不得科以超過其特定犯罪所定最重本刑之刑。